臺灣高等法院臺南分院刑事判決
上　訴　人
即　被　告　甲○○
選任辯護人　陳啟舜　律師
上列上訴人因業務過失致死案件，不服臺灣臺南地方法院九十四
年度交訴字第二七號中華民國九十四年六月二十四日第一審判決
（起訴案號：臺灣臺南地方法院檢察署九十四年度偵字第一三五
九號），提起上訴，本院判決如下：
    主  文
上訴駁回。
    事  實
一、甲○○係泥水工人，平日工作並包含駕駛小貨車載運工具或
    其他工人，駕駛小貨車係其附隨業務，乃從事駕駛為附隨業
    務之人。其於民國九十三年十月九日上午六時許，駕駛車牌
    號碼六W－四九○○號自用小貨車，行經台南縣仁德鄉○○
    村○○○○道台一線公路北向三四一．九公里處，而因該小
    貨車引擎故障不能繼續行駛時，理應注意汽車發生故障不能
    行駛，應即設法移置於無礙交通之處，且該故障車輛在未移
    置前或移置後均應豎立車輛故障標誌，又依當時天候晴朗、
    路面乾燥無缺陷，道路無障礙物等情以觀，客觀上亦無不能
    注意之情事，其竟疏未注意應即設法移置，且未注意在未移
    置前應豎立車輛故障標誌，貿然將該小貨車斜停於該路段之
    慢車道內，而妨害在慢車道內行駛車輛之交通安全。迨於同
    日下午五時五十分許，適陳延青駕駛車牌號碼MTR－六七一
    號重型機車，沿前開省道台一線公路慢車道，由南往北方向
    ，行經該地點時，亦疏未注意車前狀況貿然前行。甲○○因
    有上開疏失，以致陳延青騎機車行經該處發現斜停於慢車道
    上之故障小貨車時，業已避煞不及，陳延青所騎之機車乃直
    接撞及該小貨車後方，隨即人車倒地，致頭部受有顏面撞挫
    傷等，經送醫急救後，延至同日晚間七時三十五分許，仍因
    顱內出血而傷重不治死亡。
二、案經陳延青之父乙○○訴由臺灣臺南地方法院檢察署檢察官
    偵查起訴。
    理  由
一、訊據上訴人即被告甲○○固坦承其係泥水工人，平日工作並
    包含駕駛小貨車載運工具或其他工人，且於上述時地，將其
    所駕駛而故障之小貨車斜停於上開省道路段之慢車道上，並
    遭被害人陳延青所騎之機車自後撞及，以致被害人傷重不治
    死亡等事實，惟矢口否認有何業務過失致人於死之犯行，辯
    稱：伊不知有何過失，當日伊所駕駛之小貨車，因故障停放
    該處，而伊停放時，該小貨車右側車輪亦已緊靠路邊，不知
    被害人為何會撞到等語。
二、經查：
（一）上開犯罪事實，業據告訴人即被害人之父乙○○指訴甚詳
      ，並有道路交通事故現場圖、道路交通事故調查報告表(一)
      、(二)各一份及事故現場蒐證照片二十張等資料附卷可稽（
      相驗卷第十至十二頁、第二二至三一頁）。由上述事故現
      場蒐證照片及道路交通事故現場圖等內容觀之，亦可發現
      本件交通事故發生後，被告所駕駛之小貨車，仍斜停於肇
      事地點之慢車道上（見相驗卷宗第十頁、第二三至二七頁
      ），而該小貨車車身右後方距離該路段之快慢車道分隔線
      ，則僅有○．七公尺左右，而肇事現場並無該小貨車受撞
      而移動之痕跡，足見被告停放該小貨車時，該車之車身業
      已佔據肇事路段之慢車道（寬二．六公尺）約三分之二之
      空間，使得足以供車輛行駛之慢車道空間，減縮至約慢車
      道路面寬度之三分之一左右。因此，原先在該慢車道內行
      駛而來之機車行至該處時，應已無從正常在該剩餘之空間
      內行駛，故被告所駕駛之小貨車因故障而不能行駛時，該
      車所停止之位置，確實有礙於該路段慢車道上行駛車輛之
      交通安全。再者，被告於原審審理時亦明確供稱：該車故
      障後，伊停放在慢車道時，並未設置任何警示標誌等語（
      見原審卷第二七、三○、三一頁），是被告所駕駛之小貨
      車於上開時地發生故障時，所停止之位置係在有礙交通之
      處所，而且被告不僅未將該車移至適當之地點，且未在該
      車車後豎立任何車輛之故障標誌，應可認定。
（二）按汽車發生故障不能行駛，應即設法移置於無礙交通之處
      ，該故障車輛在未移置前或移置後均應豎立車輛故障標誌
      ，道路交通安全規則第一百十二條第一項第十二款定有明
      文。被告甲○○於上述時間，駕駛小貨車行經肇事地點而
      發生故障時，理應注意前開道路交通安全規則之規定，而
      案發當時天候晴朗、路面乾燥無缺陷、道路上未有任何障
      礙物，業據上述道路交通事故調查報告表(一)所載明，在客
      觀上並無不能注意之情事，其竟疏未注意應即設法移置，
      且未注意在未移置前應豎立車輛故障標誌，以警示後方來
      車，貿然將該小貨車斜停於該路段之慢車道內，並佔據該
      慢車道約達三分之二空間，而妨害在慢車道內行駛之車輛
      安全，以致被害人陳延青騎機車沿該慢車道自後行至該處
      時不慎撞及，顯見被告上開停放車輛之行為，具有過失甚
      明。
（三）至本件經送臺灣省臺南區車輛行車事故鑑定委員會鑑定結
      果，認為：被告甲○○駕駛小貨車，故障未緊靠路邊停車
      之行為，與被害人陳延青駕駛普通重型機車，未注意車前
      狀況之駕駛行為，係同為本件車禍之肇事原因，雖有上開
      鑑定委員會九十三年十二月十六日南鑑字第○九三五九○
      二三○五號函暨所附之鑑定意見書一份在卷可憑（見相驗
      卷宗第五四至五六頁反面），然就本件事故現場蒐證照片
      及道路交通事故現場圖所示，該小貨車停放路邊時雖有斜
      向停放之情形，然該車右側前後車輪距離路面邊緣，經查
      均未超過道路交通安全規則第一百十二條第二項所規定之
      四十公分以上，因此被告將該故障之小貨車停放於肇事地
      點時，雖有斜放不當之情形，但仍難僅因該路段之路旁尚
      有草地，即貿然認為被告停放該小貨車時未緊靠路邊。何
      況，本件被告係因該小貨車引擎故障不能繼續行駛，始將
      該車停放於上述有礙交通之地點，故被告疏未注意汽車發
      生故障不能行駛，應即設法移置於無礙交通之處，及未注
      意該故障車輛在未移置前應豎立車輛故障標誌之駕駛行為
      ，與被害人駕駛普通重型機車，未注意車前狀況之駕駛行
      為，係同為本件車禍之肇事原因，較為適當，足見該鑑定
      報告之肇事因素分析，經核尚有未洽。然而，被告之上述
      停放故障車輛之行為，對於本件車禍之發生而言，確實具
      有過失，則應無疑問，被告所辯：其不知有何過失等語，
      顯非可採。至被害人疏未注意車前狀況之駕駛行為，亦同
      係本件車禍發生之肇事原因，然被告之上述過失既與被害
      人之過失，併合而為本件車禍之肇事原因，則被害人之過
      失或可供為對被告量刑時之斟酌，但被告之刑責，則不能
      因此相抵而獲得免除。
（四）此外，被害人陳延青係因本件車禍，致頭部受有顏面撞挫
      傷等，經送醫急救後，延至同日晚間七時三十五分左右，
      仍因顱內出血而傷重不治死亡，經臺灣臺南地方法院檢察
      署檢察官督同檢驗員相驗屬實，製有勘驗筆錄、驗斷書、
      相驗屍體證明書各一份附相驗卷足憑（見相驗卷宗第三二
      、三六至四三頁反面），顯見被告甲○○之上開過失行為
      ，與被害人之死亡結果間，具有相當因果關係，亦屬顯然
      。從而，本件事證已甚明確，被告之業務過失致人於死犯
      行，應可認定。
三、查被告甲○○係泥水工人，平日工作並包含駕駛小貨車載運
    工具或工人，駕駛小貨車係其附隨業務，為被告供承在卷（
    見原審卷第三一頁），乃從事駕駛為附隨業務之人，其於上
    開時地，因駕駛小貨車故障不能繼續行駛而停放時，疏未注
    意應設法移置，且未注意在未移置前應豎立車輛故障標誌，
    即貿然將該小貨車斜停於有礙交通之處所，以致被害人陳延
    青騎機車不慎撞及，因而傷重不治死亡，核其所為係犯刑法
    第二百七十六條第二項之業務過失致人於死罪。原審以被告
    罪證明確，因予適用刑法第二百七十六條第二項，罰金罰鍰
    提高標準條例第一條前段之規定，並審酌被告之生活狀況、
    品行、智識程度、本件犯罪所生之危險，以及被告肇事後至
    今，仍未積極與告訴人乙○○及被害人之其他家屬，達成民
    事損害賠償事宜，而告訴人僅要求被告除相關保險金以外，
    另行給付新台幣六十萬元（於另民事事件審理時降為五十萬
    元），而被告竟未能接受，致無法達成和解，又其上開疏未
    注意駕車發生故障不能行駛，應即設法移駕車置於無礙交通
    之處，且未注意該故障車輛在未移置前應豎立車輛故障標誌
    之行為，與被害人疏未注意車前狀況之駕駛行為，同為本件
    車禍之肇事原因，被告之過失程度，經核亦非輕微，又其上
    述過失行為，則造成被害人死亡之嚴重結果，其肇事後仍矢
    口否認犯行，不知悔改，犯後態度亦非良好等一切情狀，量
    處有期徒刑九月，本院經核原判決認事用法俱無不合，量刑
    亦稱妥適，被告上訴意旨否認犯罪，請求從輕量刑，指摘原
    判決不當，非有理由，應予駁回。
四、據上論斷，應依刑事訴訟法第三百六十八條，判決如主文。
本案經檢察官邱克斌到庭執行職務。
中　　華　　民　　國　　94　　年　　11　　月　　10　　日
                  刑事第二庭    審判長法　官　葉居正
　 　                                 法　官　莊俊華
　　　                                法　官　高明發
以上正本證明與原本無異。
如不服本判決，應於收受本判決後十日內向本院提出上訴書狀。
其未敘述上訴理由者並得於提起上訴後十日內向本院補提理由書
狀（均須按他造當事人之人數附繕本）「切勿逕送上級法院」。
　　　　　　　　　　　　　　　　　　　書記官　陳淑貞
中　　華　　民　　國　　94　　年　　11　　月　　11　　日
附錄法條：
刑法第二百七十六條
因過失致人於死者，處二年以下有期徒刑、拘役或二千元以下罰
金。
從事業務之人，因業務上之過失犯前項之罪者，處五年以下有期
徒刑或拘役，得併科三千元以下罰金。
